臺灣臺北地方法院民事判決
110年度訴字第5944號
原      告  宸亦不動產仲介經紀有限公司

法定代理人  張廷亦  
訴訟代理人  楊軒廷律師
            王淨瑩律師
            金冠穎律師
被      告  葉芸廷  

上列當事人間請求給付仲介費事件，本院於民國110年11月18日
言詞辯論終結，判決如下： 
    主  文
被告應給付原告新臺幣捌拾肆萬元，及自民國一一０年十月三十
日起至清償日止，按年息百分之五計算之利息。
訴訟費用由被告負擔。
本判決於原告以新臺幣貳拾捌萬元為被告供擔保後，得假執行。
但被告如以新臺幣捌拾肆萬元為原告預供擔保，得免為假執行。
    事實及理由
一、按當事人得以合意定第一審管轄法院，但以關於由一定法律
    關係而生之訴訟為限；前項合意，應以文書證之，民事訴訟
    法第24條定有明文。查兩造間簽立預售屋一般委託銷售契約
    書（下稱系爭委託契約）第17條約定合意以委託銷售標的之
    不動產所在地法院為第一審管轄法院（卷第19頁），而系爭
    委託契約第1條明定委託銷售標的之不動產坐落臺北市大安
    區，本院自有管轄權。
二、原告主張：原告於民國110年7月9日受被告委託，居間仲介
    銷售被告向訴外人統創建設開發股份有限公司(下稱統創公
    司)購買坐落臺北市○○區○○段0○段000○000地號土地及其上A1
    棟12樓房屋、編號第12號之停車位(下稱系爭預售屋) ，委
    託銷售期間自110年7月9日起至110年12月31日止，系爭委託
    契約第5條約定，買賣成交後原告得向被告收取實際成交價
    格之4％作為服務報酬。嗣經原告努力，訴外人林昱吟於110
    年8月3日簽立斡旋金契約書表示同意以2,100萬元承購系爭
    預售屋，被告亦於110年8月4日在斡旋金契約書上簽名表示
    同意出售系爭預售屋，定金暫存受託人。依斡旋金契約書第
    3條前段，買賣契約即為成立，詎被告反悔不願簽訂買賣契
    約，亦不願給付原告仲介報酬84萬元(計算式：2,100萬×4％＝
    84萬)，爰依系爭委託契約第5條前段、第8條第3項第3款、
    第11條第1項第1款約定請求被告給付仲介報酬等語，並聲明
    ：㈠被告應給付原告84萬元，及自起訴狀繕本送達翌日起至
    清償日止，按年息5％計算之利息。㈡願供擔保請准宣告假執
    行。　
三、被告則以：依斡旋金契約書第2條約定，其他承購條件依房
    屋土地預定買賣契約書(下稱系爭預售屋契約)，而系爭預售
    屋契約第17條約定應經統創建設開發股份有限公司（下稱統
    創公司）同意始得轉讓系爭預售屋，然統創公司以買方信用
    為由要求被告同負連帶契約責任，否則不為同意，原告未盡
    仲介之責說服統創公司無條件同意轉讓，被告與林昱吟間並
    未就系爭預售屋成立買賣契約，原告應不得請求給付仲介報
    酬等語，資為抗辯，並聲明：㈠原告之訴駁回。㈡如受不利判
    決，願供擔保請准宣告免為假執行。
四、得心證之理由：
　　查被告前於109年7月3日與統創公司簽立房屋土地預定買賣
    契約書，約定被告向統創公司預定購買系爭預售屋；兩造於
    110年7月9日簽立系爭委託契約，約定由被告委託原告居間
    仲介銷售系爭預售屋，委託銷售期間自110年7月9日起至110
    年12月31日止；嗣林昱吟於110年8月3日簽立斡旋金契約書
    表示同意以2,100萬元承購系爭預售屋，被告亦於110年8月4
    日在斡旋金契約書上簽名表示同意出售系爭預售屋等情，有
    房屋土地預定買賣契約書（卷第23-52頁）、系爭委託契約(
    卷第17-19頁)、斡旋金契約書(卷第53頁)為憑，復為兩造無
    爭執，應堪認屬實。至於原告主張依斡旋金契約書第3條前
    段，因林昱吟與被告間就系爭預售屋之買賣契約已成立，被
    告應依系爭委託契約給付服務報酬，則為被告否認，並以前
    詞置辯，茲論述如下：
　㈠按稱居間者，謂當事人約定，一方為他方報告訂約之機會或
    為訂約之媒介，他方給付報酬之契約，民法第565條定有明
    文。又按媒介居間人固以契約因其媒介而成立時為限，始得
    請求報酬。但媒介居間人倘已媒介就緒，而委託人故意拒絕
    訂約，依誠信原則，仍應支付報酬（最高法院84年度臺上字
    第2925號判決意旨參照）。查斡旋金契約書第3條前段約定
    ：本契約經賣方(即被告)簽章同意買方(即林昱吟)承購條件
    時，買賣契約即為成立，受託人(即原告)得全權代理買方將
    斡旋金充為定金，本契約視為定金收據(雙方同意款項暫由
    受託人保管)，雙方即應負履行簽立本約之一切義務，絕無
    異議等語（卷第53頁），而林昱吟及被告均在斡旋金契約書
    上簽名表示同意以2,100萬元為系爭預售屋之承購總價款已
    如前述，被告對於斡旋金契約書之形式真實性復到庭表示無
    意見（卷第82頁），堪認被告既在斡旋金契約書上賣方欄位
    簽名並勾選同意出售，定金暫存受託人，依斡旋金契約書第
    3條前段約定即視為林昱吟及被告間就系爭預售屋之買賣契
    約成立。被告辯稱其與林昱吟間未就系爭預售屋成立買賣契
    約云云，核與上開斡旋金契約書第3條前段約定不符，況依
    被告與統創公司間簽立之房屋土地預定買賣契約書第17條第
    1項約定：買方（即被告）繳清已屆滿之各期應繳款項者，
    於本契約房地所有權移轉登記完成前，如欲將本契約轉讓他
    人時，須事先以書面徵求賣方（即統創公司）同意，賣方非
    有正當理由不得拒絕等語（卷第30頁），足見統創公司非有
    正當理由不得拒絕被告將房屋土地預定買賣契約書轉讓他人
    ，則被告辯稱統創公司不同意轉讓系爭預售屋云云，核與實
    情有悖，殊難採憑。
　㈡系爭委託契約第5條前段約定：買賣成交者，受託人(即原告)
    向委託人(即被告)收取服務報酬為實際成交價之4％；系爭委
    託契約第8條第3項第3款約定：買方支付定金後，於未簽立
    書面買賣契約前若買賣契約不履行可歸責於委託人（即被告
    ）者，由委託人加倍返還定金予買方，且受託人（即原告）
    視同完成仲介任務，委託人應給付約定服務報酬總額作為受
    託人之服務報酬；系爭委託契約第11條第1項第1款約定：如
    經委託人簽立同意出售之斡旋金契約書或邀約書，或簽立書
    面買賣契約後，因可歸責於委託人之事由而解除買賣契約或
    致契約無法履行者，視為受託人已完成仲介之義務，委託人
    仍應支付約定服務報酬總額，並應全額一次付予受託人。查
    林昱吟及被告間就系爭預售屋之買賣契約既因其等均簽立斡
    旋金契約書而成立，已如前述，原告主張依系爭委託契約第
    5條前段、第8條第3項第3款、第11條第1項第1款請求被告給
    付仲介報酬84萬元(計算式：2,100萬×4％＝84萬)，洵屬有據
    。
　㈢至被告辯稱原告未盡仲介之責說服統創公司無條件同意轉讓
    云云。惟按居間人關於訂約事項，應就其所知，據實報告於
    各當事人。對於顯無履行能力之人，或知其無訂立該約能力
    之人，不得為其媒介。以居間為營業者，關於訂約事項及當
    事人之履行能力或訂立該約之能力，有調查之義務；居間人
    違反其對於委託人之義務，而為利於委託人之相對人之行為
    ，或違反誠實及信用方法，由相對人收受利益者，不得向委
    託人請求報酬及償還費用，民法第567條、第571條分別定有
    明文。查綜觀兩造間系爭委託契約，均無約定原告有說服統
    創公司無條件同意轉讓契約之義務，被告前揭所辯，核與系
    爭委託契約內容不符，自無可採。
五、綜上所述，原告依系爭委託契約第5條前段、第8條第3項第3
    款、第11條第1項第1款，請求被告給付84萬元及自起訴狀繕
    本送達翌日即110年10月30日起至清償日止，按年息5％計算
    之利息，為有理由，應予准許。
六、兩造均陳明願供擔保聲請宣告假執行或免為假執行，經核與
    規定相符，爰分別酌定相當之擔保金額，予已准許。
七、本件事證已臻明確，兩造其餘攻擊防禦方法及證據，經本院
    斟酌後，核與判決結果不生影響，爰不另論述，併此敘明。
八、訴訟費用負擔之依據：民事訴訟法第78條。 
中　　華　　民　　國　　110 　年　　12　　月　　9 　　日
　　　　　　　　　民事第四庭    法　官　姚水文
以上正本係照原本作成。
如對本判決上訴，須於判決送達後20日內向本院提出上訴狀。如
委任律師提起上訴者，應一併繳納上訴審裁判費。　　　　　　
中　　華　　民　　國　　110 　年　　12　　月　　9 　　日
                                書記官  吳華瑋